臺灣臺南地方法院刑事判決　　　　　　　100年度訴字第979號
公　訴　人　臺灣臺南地方法院檢察署檢察官
被　　　告　陳廷仰
上列被告因違反毒品危害防制條例案件，經檢察官提起公訴（10
0年度毒偵字第1359號），被告於本院準備程序中，先就被訴事
實為有罪之陳述，經本院合議庭裁定改由受命法官獨任進行簡式
審判程序，判決如下：
    主  文
陳廷仰施用第一級毒品，累犯，處有期徒刑伍月，如易科罰金，
以新台幣壹仟元折算壹日。
    事  實
一、陳廷仰前因施用毒品案件，經本院裁定送觀察、勒戒後，認
    有繼續施用毒品之傾向，再由本院裁定令入戒治處所施以強
    制戒治，於民國92年3月5日執行完畢釋放，並經臺灣板橋地
    方法院檢察署檢察官，以92年度戒毒偵字第104號為不起訴
    處分確定；復因施用毒品案件，經臺灣臺南地方法院檢察署
    檢察官以95年度毒偵字第1087號提起公訴，經本院以95年度
    訴字第732號判決判處有期徒刑1年2月，嗣減刑為有期徒刑7
    月確定；又因施用毒品案件，由同署檢察官以95年度毒偵字
    第3283號提起公訴，經本院以95年度訴字第1836號判處有期
    徒刑10月，減刑為有期徒刑5月確定；再因施用毒品案件，
    經同署檢察官以98年度營毒偵字第11號、第22號、第27號提
    起公訴，由本院以98年度訴字第350號分別判處有期徒刑4月
    、4月，應執行有期徒刑6月確定，並與上開案件接續執行，
    甫於99年8月19日執行完畢。
二、詎陳廷仰仍未戒除毒癮，於上揭案件執行完畢5年內復基於
    施用第一級毒品海洛因之犯意，於100年6月2日20時許，在
    臺南市○里區○○路「安西夜市○○○○○道路，以針筒注
    射方式施用第一級毒品海洛因乙次。嗣於100年6月3日陳廷
    仰車禍肇事，員警到場處理時發現陳廷仰有施用毒品前科，
    陳廷仰於犯罪未經發覺前即向處理之員警自承犯罪，主動自
    首接受裁判並經其同意採尿送驗，結果呈嗎啡陽性反應，始
    查悉上情。
三、案經臺南市政府警察局佳里分局報請臺灣臺南地方法院檢察
    署檢察官偵查起訴。
    理  由
一、按本件被告所犯均為死刑、無期徒刑、最輕本刑3年以上有
    期徒刑以外之罪，亦非屬高等法院管轄之第一審案件，其於
    準備程序進行中，先就被訴事實均為有罪之陳述，經告知簡
    式審判程序之旨，並聽取檢察官、被告之意見後，本院合議
    庭依刑事訴訟法第273條之1第1項裁定進行簡式審判程序，
    是本案之證據調查，依同法第273條之2規定，不受同法第15
    9條第1項、第161條之2、第161條之3、第163條之1，及第16
    4條至第170條所規定證據能力認定及調查方式之限制，合先
    敘明。
二、又依92年7月9日修正公布、93年1月9日施行之毒品危害防制
    條例第20條、第23條第2項規定：犯該條例第10條之罪者，
    檢察官應聲請法院裁定，令被告入勒戒處所觀察、勒戒，其
    期間不得逾2月；觀察、勒戒後，依據勒戒處所之陳報，認
    受觀察、勒戒人有繼續施用毒品傾向者，檢察官應聲請法院
    裁定令入戒治處所強制戒治，其期間為6個月以上，至無繼
    續強制戒治之必要為止，但最長不得逾1年；依前項規定為
    觀察、勒戒或強制戒治執行完畢釋放後，5年後再犯同條例
    第10條之罪者，適用前開觀察、勒戒或強制戒治之規定；觀
    察、勒戒或強制戒治執行完畢釋放後，5年內再犯同條例第
    10條之罪者，檢察官應依法追訴。是上開規定已將施用毒品
    者之刑事處遇程序，區分為「初犯」、「5年內再犯」及「5
    年後再犯」，依其立法理由，認「初犯」經觀察、勒戒或強
    制戒治後，應為不起訴處分；經觀察、勒戒或強制戒治執行
    完畢釋放後，「5年內再犯」者，因其再犯率甚高，原實施
    之觀察、勒戒及強制戒治既已無法收其實效，爰依法追訴；
    至經觀察、勒戒或強制戒治執行完畢釋放後，「5年後再犯
    」者，前所實施之觀察、勒戒或強制戒治已足以遮斷其施用
    毒品之毒癮，為期自新及協助其斷除毒癮，仍適用與「初犯
    」相同之規定，先經觀察、勒戒或強制戒治之程序。故依修
    正後之規定，僅限於「初犯」及「5年後再犯」2種情形，始
    應先經觀察、勒戒或強制戒治程序；倘被告於5年內已再犯
    ，經依法追訴處罰，縱其第3次（或第3次以上）再度施用毒
    品之時間，在初犯經觀察、勒戒或強制戒治執行完畢釋放5
    年以後，仍不合於「5年後再犯」之規定，且因已曾於「5年
    內再犯」，顯見其再犯率甚高，原實施觀察、勒戒或強制戒
    治，已無法收其實效，即應依該條例第10條處罰，至第3次
    （或第3次以上）施用毒品之時間，是否宜有期間限制？以
    多久為適宜？則分屬刑事政策、專門醫學之範圍，非審判機
    關所能決定，有待循立法途徑解決（最高法院95年5月9日95
    年度第7次刑事庭會議決議、97年9月9日97年度第5次刑事庭
    會議決議意旨參照）。查本件被告前曾受如事實欄所述之觀
    察、勒戒、強制戒治處分，並於92年3月5日執行完畢，經臺
    灣臺南地方法院檢察署檢察官以92年度戒毒偵字第104號為
    不起訴處分確定，復於前開觀察、勒戒、強制戒治處分執行
    完畢後5年內之93年至98年間分別因再犯施用毒品罪，經本
    院分別判處徒刑，並接續執行完畢等情，分別有上開不起訴
    處分書、判決書、刑案資料查註紀錄表、臺灣高等法院被告
    前案紀錄表在卷可稽，足見被告於初犯經觀察、勒戒執行完
    畢後5年內，已曾多次再犯施用毒品案件，並經依法追訴處
    罰，揆諸上開最高法院決議要旨，縱其本次所犯施用毒品案
    件距前次觀察、勒戒、強制戒治程序執行完畢已逾5年，仍
    應由本院依法論罪科刑。
三、上開犯罪事實，業據被告於本院準備程序及審理中均坦承不
    諱，且被告於100年6月3日為警查獲後，於警局採尿送驗結
    果，確呈海洛因進入人體代謝分解後之嗎啡、可待因陽性反
    應乙節，有臺南市政府警察局佳里分局偵辦毒品危害防制條
    例案件尿液送驗對照表及臺灣檢驗科技股份有限公司濫用藥
    物檢驗報告各1份在卷可稽（見警卷第5、6頁），堪認被告
    上開任意性之自白，確均與事實相符。是本件事證明確，被
    告上開犯行均洵堪認定，應予依法論科。
四、按海洛因依其成癮性、濫用性及對社會危害性之程度，業經
    列為毒品危害防制條例第2條第2項第1款所規定之第一級毒
    品，禁止非法持有及施用；是核被告上開所為，係犯毒品危
    害防制條例第10條第1項之施用第一級毒品罪。被告施用海
    洛因前持有海洛因之低度行為，為施用之高度行為所吸收，
    不另論罪。再被告曾於99年8月19日受如事實欄所載之刑執
    行完畢，有臺灣高等法院被告前案紀錄表可稽，其於上開有
    期徒刑執行完畢後5年內，故意再犯本件有期徒刑以上之罪
    ，為累犯，應依刑法第47條第1項規定加重其刑。查被告於
    犯罪未經發覺前即向承辦車禍之員警自承犯罪，主動自首接
    受裁判，有被告之警詢筆錄可稽(見警卷第2頁)，爰依刑法
    第62條前段之規定減輕其刑，並就累犯部分予以先加後減。
    爰審酌被告前已有多次施用毒品前科，竟仍不知悔改而再施
    用毒品，顯見其意志不堅，未能戒除毒癮惡習，且迄未因前
    所受刑之執行記取教訓，復參酌其所犯施用毒品行為係戕害
    自己身心健康，尚未嚴重破壞社會秩序、侵害他人權益，及
    其犯罪後尚能坦承全部犯行，表現悔意，兼衡其學歷、職業
    、家庭狀況等一切情狀，量處如主文所示之刑，併諭知如易
    科罰金之折算標準，以資懲儆。末查：被告施用毒品所使用
    之注射針筒1支，係供被告犯罪所用之物，已經被告丟棄，
    業據被告供明在卷(見本院卷第21頁)，雖無證據足以證明已
    經滅失，然針筒並非專供施用毒品之器具，為免造成檢察官
    執行程序之浪費與負擔，爰不為沒收之宣告，附此敘明。
據上論斷，應依刑事訴訟法第273條之1第1項、第299條第1項前
段，毒品危害防制條例第10條第1項，刑法第11條前段、第47條
第1項、第41條第1項前段、第62條前段，刑法施行法第1條之1，
判決如主文。
本案經檢察官 馮君傑 到庭執行職務
中    華    民    國   100    年    9     月    23    日
                    刑事第十五庭    法  官  蔡直青
以上正本證明與原本無異。
如不服本判決應於收受本判決後10日內向本院提出上訴書狀，並
應敘述具體理由。其未敘述上訴理由者，應於上訴期間屆滿後20
日內向本院補提理由書狀（均須按他造當事人之人數附繕本）「
切勿逕送上級法院」。
                                    書記官  郭純瑜
中    華    民    國   100    年    9     月    27    日
附錄論罪科刑法條：
毒品危害防制條例第10條
施用第一級毒品者，處 6 月以上 5 年以下有期徒刑。
施用第二級毒品者，處 3 年以下有期徒刑。